【裁判字號】    90,上訴,3484
【裁判日期】    901126
【裁判案由】    違反著作權法
【裁判全文】
臺灣高等法院刑事判決                            九十年度上訴字第三四八四號
    上  訴  人  臺灣臺北地方法院檢察署檢察官
    被      告  甲○○
右上訴人因被告違反著作權法案件，不服臺灣台北地方法院九十年度訴字第九四五號
，中華民國九十年九月十日第一審判決（起訴案號：臺灣台北地方法院檢察署九十年
度偵字第一一五一０號）提起上訴，本院判決如左：
    主  文
原判決撤銷，發回台灣台北地方法院。
    理  由
一、公訴意旨略以：被告甲○○意圖銷售營利，並基於常業之犯意，明知「劉若英年
    華」、「林凡專輯」、「鄭秀文眉飛色舞」、「張惠妹不顧一切」、「周蕙精選
    II」、「趙詠華好久不見」、「蔡依林Show your love」、「張震嶽有問題」、
    「彭佳慧說真的」、「林憶蓮2001蓮」、「V6非常精選」等音樂著作物，分別係
    滾石國際音樂股份有限公司、上華國際企業股份有限公司、華納國際音樂股份有
    限公司、豐華唱片股份有限公司、福茂唱片音樂股份有限公司、新力哥倫比亞音
    樂股份有限公司、環球國際唱片股份有限公司、魔岩唱片股份有限公司、博德曼
    股份有限公司、科藝百代股份有限公司及艾迴股份有限公司等享有著作權之音樂
    著作，非分別經前揭擁有著作權公司之同意或授權，不得擅自重製、散布或意圖
    營利而交付。詎竟出於連續侵害前揭公司著作權之故意，自民國九十年一月間某
    日，向年籍姓名均不詳之成年男子，以每片新臺幣（下同）六十元之代價，購入
    侵害前揭公司著作權之盜版音樂著作物光碟及錄音帶八百片（張），即在臺北市
    文山區○○街夜市處擺設攤販，以每片一百元之代價，售予不特定之人，並以此
    為常業，賴以維生。嗣於九十年一月三十日晚間八時三十分許，為警在景文街夜
    市處當場查獲，並扣得被告所有盜版音樂光碟片六百二十片、盜版音樂錄音帶一
    百零五片，因認被告涉有著作權法第九十四條之以犯意圖營利，明知為侵害著作
    權之物而交付為常業罪嫌等語。
二、原審以：
  (一)按案件曾經判決確定者，應諭知免訴之判決，刑事訴訟法第三百零二條第一款定
    有明文。次按案件曾經判決確定者，應為免訴之判決，此項原則關於實質上一罪
    或裁判上一罪，均有其適用。連續犯係裁判上之一罪，其一部分犯罪事實曾經判
    決確定者，其效力當然及於全部，故檢察官復將其他部分重行起訴，亦應諭知免
    訴之判決（最高法院四十九年臺非字第二○號判例參照）。又按訴訟上所謂一事
    不再理之原則，關於實質上一罪或裁判上一罪，亦均有其適用，最高法院六十年
    臺非字第七七號著有判例。
  (二)本件被告慧君基於意圖營利之概括犯意，自八十九年八月二十三日起至同年九月
    二十日止，連續在嘉義市○○路、體育路旁之夜市等地向不詳姓名綽號「阿輝」
    之成年男子，以錄音帶每捲三十八元及ＣＤ雷射唱片每片六十元之低價購得非法
    重製之滾石國際音樂股份有限公司、上華國際企業股份有限公司、華納國際音樂
    股份有限公司、福茂唱片音樂股份有限公司、新力哥倫比亞音樂股份有限公司、
    豐華唱片股份有限公司、環球國際唱片股份有限公司、魔岩唱片股份有限公司、
    博德曼股份有限公司、科藝百代股份有限公司、艾迴股份有限公司等家公司享有
    著作權之「ＴＩＡＭＯ」、「夜太黑」、「天黑黑」、「約定」、「真情人」、
    「想愛」、「真朋友」、「堅強」、「我不夠愛你」、「雨季中」等音樂單曲之
    錄音帶及ＣＤ雷射唱片後，未經著作權人滾石國際音樂股份有限公司、上華國際
    企業股份有限公司、華納國際音樂股份有限公司、福茂唱片音樂股份有限公司、
    新力哥倫比亞音樂股份有限公司、豐華唱片股份有限公司、環球國際唱片股份有
    限公司、魔岩唱片股份有限公司、博德曼股份有限公司、科藝百代股份有限公司
    、艾迴股份有限公司等家公司之同意或授權，以錄音帶每捲五十元及ＣＤ雷射唱
    片每片一百元之價格，先後多次於上開時地，販賣與不特定之顧客。嗣於八十九
    年九月二十日晚上九時二十分許，在嘉義市○○路旁夜市攤位為警查獲，並扣得
    被告所有供犯罪所用盜版ＣＤ一千零二十二片、錄音帶二百五十二捲。詎被告被
    查獲後，復承上開意圖營利之同一概括犯意，於同年十一月十一日下午六時許，
    在嘉義市○○路旁之夜市，向不詳姓名綽號「阿國」之成年男子，以ＣＤ雷射唱
    片每片四十元之低價購得非法重製滾石國際音樂股份有限公司、福茂唱片音樂股
    份有限公司、新力哥倫比亞音樂股份有限公司、華納國際音樂股份有限公司、魔
    岩唱片股份有限公司、環球國際唱片股份有限公司、豐華唱片股份有限公司、科
    藝百代股份有限公司、上華國際企業股份有限公司、艾迴股份有限公司、博德曼
    股份有限公司等家公司享有著作權之「十二樓」、「讓步」、「解套」、「掌心
    」、「水晶」、「突擊檢查」、「不換」、「海浪」、「愛情萬歲」、「愛已昇
    天」等音樂單曲之ＣＤ雷射唱片後，未經著作權人滾石國際音樂股份有限公司、
    福茂唱片音樂股份有限公司、新力哥倫比亞音樂股份有限公司、華納國際音樂股
    份有限公司、魔岩唱片股份有限公司、環球國際唱片股份有限公司、豐華唱片股
    份有限公司、科藝百代股份有限公司、上華國際企業股份有限公司、艾迴股份有
    限公司、博德曼股份有限公司等家公司之同意或授權，自八十九年十一月十一日
    下午七時許起至同年月十六日止，以ＣＤ雷射唱片每片五十元之價格，連續在嘉
    義市○○路旁夜市，先後多次販賣與不特定之顧客。嗣於同年十一月十六日晚上
    九時四十分許，在嘉義市○○路旁夜市攤位為警查獲，並扣得被告所有供犯罪所
    用之ＣＤ雷射唱片七百八十二片，經臺灣嘉義地方法院檢察署檢察官聲請簡易判
    決處刑（八十九年度偵字第五六六七號），並經臺灣嘉義地方法院認被告連續以
    明知為侵害著作權之物，意圖營利而交付之方法，侵害他人之著作權，涉犯著作
  權法第九十三條第三款之罪，於八十九年十二月八日以八十九年度簡字第六○三
    號判處有期徒刑六月，併科罰金十萬元，而於九十年一月十八日確定在案，有該
    刑事判決書及本院被告全國前案紀錄表各一份在卷可稽。本案被告被訴於九十年
    一月間某日，向年籍姓名均不詳之成年男子，購買侵害著作權之盜版音樂光碟及
    錄音帶，即在臺北市○○區○○街夜市處擺設攤販，售予不特定之人，嗣於同年
    一月三十日晚間八時三十分許，為警在上址當場查獲，其前後販賣侵害他人著作
    權之物之犯行，係基於意圖營利、侵害他人著作權之同一概括犯意，自屬連續犯
    ，為裁判上一罪，從而認本件被告被訴之犯行，應為前揭之有罪確定判決之效力
    所及，爰依首揭法條規定，不經言詞辯論，逕為免訴判決之諭知，固非無見。
三、惟查：關於實質上一罪或裁判上一罪，其一部事實已經判決確定者，對於構成一
    罪之其他部分，固均應適用，但此種事實係因審判不可分之關係，在審理事實之
    法院，就全部犯罪事實，依刑事訴訟法第二百六十七條規定，本應予以審判，故
    其確定判決之既判力自應及於全部之犯罪事實，惟若在最後審理事實法院宣示判
    決後始行發生之事實，既非該法院所得審判，即為該案判決之既判力所不能及（
    最高法院卅二年上字第二五七八號判例參照），是既判力對於時間效力之範圍應
    以最後審理事實法院之宣示判決日為判斷之標準，而上開判例稱「最後審理事實
    法院」而非謂「最後事實審」，顯然不限於二審判決，因而在未經上訴於二審法
    院之判決，亦屬相同（參照最高法院八十二年第四次刑事庭會議決議、八十五年
    台非字第三四八號判決、八十七年度台上字第一一五０號判決意旨）。查本案被
    告甲○○被訴販賣侵害他人著作權之盜版音樂光碟及錄音帶等事實，其犯罪時點
    固與台灣嘉義地方法院於八十九年十二月八日以八十九年簡字第六０三號判決認
    定之被告販賣侵害他人著作權之物之時間相距不遠，惟查被告前案之犯行既經台
    灣嘉義地方法院於八十九年十二月八日宣示判決，而被告於該宣示判決後之九十
    年一月間起復再行販賣侵害他人著作權之物，其顯係於該前次判決宣示後再行起
    意販賣侵害他人著作權之物，且此犯行已非前揭事實審法院所得審判，依上揭說
    明，自非前開確定判決效力所及。原審認被告先後所犯販賣侵害他人著作權之物
    之犯行，係基於概括之犯意為之，本案應為前案之確定判決效力所及，而諭知免
    訴，其論斷是否妥適，實非無再予研求之餘地，檢察官上訴意旨執此指摘原判決
    為不當，非無理由，應由本院將原判決撤銷，發回原審法院另為適當之裁判，並
    不經言詞辯論為之。
據上論斷，應依刑事訴訟法第三百六十九條第一項但書、第三百七十二條，判決如主
文。
中    華    民    國    九十      年      十一      月      二十六      日
                            台灣高等法院刑事第三庭
                                審判長法  官  張  連  財
                                      法  官  李  英  勇
                                      法  官  張  傳  栗
右正本證明與原本無異。
如不服本判決應於收受送達後十日內向本院提出上訴書狀，其未敘述上訴之理由者並
得於提起上訴後十日內向本院補提理由書（均須按他造當事人之人數附繕本）。
                                      書記官  王  秀  雲
中    華    民    國    九十      年      十一      月      二十六      日


司法院資訊處製作；財團法人民間司法改革基金會備份。
